臺灣雲林地方法院刑事判決
111年度訴字第404號
公  訴  人  臺灣雲林地方檢察署檢察官
被      告  張德明



選任辯護人  張世明律師
上列被告因偽造文書案件，經檢察官提起公訴（111年度偵字第4
483號），本院判決如下：
    主  文
張德明犯如附表所示之罪，各處如附表所示之刑及沒收。應執行
有期徒刑柒月，如易科罰金，以新臺幣壹仟元折算壹日。沒收部
分併執行之。
    事  實
一、張德明係林義豐之表兄、林義豐之父林文正之外甥，張德明
    因不明原因，於民國110年10月7日前某日，在不詳地點，以
    不詳方式取得林文正名下斗六市農會帳號000-0000-00-0000
    0-0-0號（起訴書誤載，本院逕予更正，下稱本案帳戶）存
    摺及印章後，竟意圖為自己不法所有，基於行使偽造私文書
    及詐欺取財之犯意，分別為下列行為：㈠於同年10月7日上午
    8時至10時許間，持本案帳戶存摺及印章前往斗六市農會（
    址設雲林縣○○市○○路000號，下同），冒用林文正之名義，
    接續填寫取款憑條並盜蓋林文正之印章，提領本案帳戶內之
    存款新臺幣（下同）3萬元、2萬8,000元，使斗六市農會不
    知情之承辦人員陷於錯誤，誤認林文正有取款之意思，如數
    向張德明交付本案帳戶內3萬元、2萬8,000元之存款，足生
    損害於林文正及斗六市農會對於帳戶管理之正確性；㈡於同
    年10月8日上午9時57分許，持本案帳戶存摺及印章前往斗六
    市農會，冒用林文正之名義，填寫取款憑條並盜蓋林文正之
    印章，提領本案帳戶內之存款12萬元，使斗六市農會不知情
    之承辦人員陷於錯誤，誤認林文正有取款之意思，如數向張
    德明交付本案帳戶內12萬元之存款，足生損害於林文正及斗
    六市農會對於帳戶管理之正確性；㈢嗣林文正因前於110年10
    月4日在雲林縣古坑鄉產業道路昏倒後，經送醫急救無效，
    於110年10月8日上午10時過世，惟張德明明知林文正已過世
    ，竟於同年10月12日上午10時34分許，持本案帳戶存摺及印
    章前往斗六市農會，冒用林文正之名義，填寫取款憑條並盜
    蓋林文正之印章，提領本案帳戶內之存款5萬6,800元，使斗
    六市農會不知情之承辦人員陷於錯誤，誤認林文正有取款之
    意思，如數向張德明交付本案帳戶內5萬6,800元之存款，足
    生損害於林文正之全體繼承人及斗六市農會對於帳戶管理之
    正確性。
二、案經林義豐訴由臺灣臺南地方檢察署檢察官呈轉臺灣高等檢
    察署臺南檢察分署檢察長核轉臺灣雲林地方檢察署檢察官偵
    查起訴。
    理  由
壹、證據能力
一、按被告以外之人於審判外之陳述，雖不符刑事訴訟法第159
    條之1至第159條之4之規定，而經當事人於審判程序同意作
    為證據，法院審酌該言詞陳述或書面陳述作成時之情況，認
    為適當者，亦得為證據；當事人於法院調查證據時，知有同
    法第159條第1項不得為證據之情形，而未於言詞辯論終結前
    聲明異議者，視為有前項之同意，刑事訴訟法第159條之5定
    有明文。本判決所引用之供述證據，檢察官、被告張德明及
    辯護人均明示同意有證據能力（本院卷第56至57頁、第139
    頁），且於本案言詞辯論終結前均未聲明異議，本院審酌該
    等證據作成時之情況，並無違法取證或其他瑕疵，認為適於
    作為本案認定事實之依據，且經本院於審理期日依法踐行調
    查證據程序，該等供述證據自得為本案之證據使用。
二、本判決下列所引用卷內之非供述證據，與本案犯罪待證事實
    具有關聯性，無證據證明係公務員違背法定程序所取得，檢
    察官、被告及辯護人亦均未主張排除下列文書證據、證物之
    證據能力，迄本院言詞辯論終結前均未表示異議，復經本院
    提示調查，亦得為本案之證據使用。
貳、認定犯罪事實所憑之證據及理由
一、訊據被告固坦承分別有於前揭時、地持本案帳戶之存摺、印
    章，前往斗六市農會，填寫取款憑條及蓋用被害人林文正之
    印章於取款憑條上，用以提領前揭所示金額之款項，並已取
    得所提款之款項等事實，惟矢口否認有何行使偽造私文書及
    詐欺取財之犯行，辯稱：110年農曆春節時，因為林文正想
    要換一部機車，我為了救濟他，有借給他一個五兩金子，照
    現值約30萬至32萬元，那金子是我家中的祖傳準備金，我父
    親過世時留給我的，後來林文正在110年6月左右把本案帳戶
    存摺、印章交給我，他同意我去領帳戶內的錢，說如果不夠
    會再補錢進去，但因為當時我有工作，不需要領錢，我會在
    10月會去領錢，是因為林文正出了意外，而這筆錢是他原本
    要還我的錢，我警覺到，人出了意外走了，沒有人會回應這
    件事，我怕他過世了，要不回這筆錢，所以我就在告訴人告
    訴我林文正放棄急救後，趕快去領錢云云。辯護人則為被告
    辯護以：透過被告所述，可以知道被告與林文正感情深厚，
    於案發當時是互相扶持之情況，如果不是林文正事先授權給
    被告，被告應該不可能為本案犯行，且依被告所提出之借據
    ，可認被告客觀上並非行使偽造私文書，主觀上也沒有行使
    偽造私文書之故意或詐欺取財之不法意圖，應為無罪之諭知
    等語。
二、被告係告訴人林義豐之表兄、被害人林文正之外甥，被告於
    110年10月7日前某日，在不詳地點，以不詳方式取得本案帳
    戶存摺及印章後，分別㈠於同年10月7日上午8時至10時許間
    ，持本案帳戶存摺及印章前往斗六市農會，以被害人林文正
    之名義，接續填寫取款憑條並蓋用被害人林文正之印章，提
    領本案帳戶內之存款3萬元、2萬8,000元，使斗六市農會之
    承辦人員如數向被告交付本案帳戶內3萬元、2萬8,000元之
    存款；㈡於同年10月8日上午9時57分許，持本案帳戶存摺及
    印章前往斗六市農會，以被害人林文正之名義，填寫取款憑
    條並蓋用被害人林文正之印章，提領本案帳戶內之存款12萬
    元，使斗六市農會之承辦人員如數向被告交付本案帳戶內12
    萬元之存款；㈢嗣被害人林文正因前於110年10月4日在雲林
    縣古坑鄉產業道路昏倒，經送醫急救無效，於同年月8日上
    午10時過世，而被告明知被害人林文正已過世，仍於同年10
    月12日上午10時34分許，持本案帳戶存摺及印章前往斗六市
    農會，以被害人林文正之名義，填寫取款憑條並蓋用被害人
    林文正之印章，提領本案帳戶內之存款5萬6,800元，使斗六
    市農會之承辦人員如數向被告交付本案帳戶內5萬6,800元之
    存款等情，業經證人即告訴人林義豐於偵查中證述在卷（他
    6850卷第7至9頁；他155卷第23至25頁），並有己身一親等
    資料查詢結果（偵4483卷第17頁）、國立成功大學醫學院附
    設醫院110年10月8日診字第000000000000號被害人林文正診
    斷證明書影本（偵4483卷第15頁）、死亡證明書（他6850卷
    第11頁）、斗六市農會帳號162810號帳戶之存摺對帳單查詢
    （他6850卷第17頁）、告訴人提出之戶籍謄本（除戶部分）
    、財政部中區國稅局遺產稅免稅證明書影本（他6850卷第13
    頁至15頁）、斗六市農會111年7月14日斗農信字第11100043
    66號函檢送之110年1月迄今交易明細（本院卷第25至27頁）
    、雲林縣警察局斗南分局111年7月18日雲警南偵字第111001
    0489號函檢送之雲林縣警察局勤務指揮中心受理110報案紀
    錄單、員警職務報告、受（處）理各類案件紀錄表（本院卷
    第29至35頁）、雲林縣警察局斗南分局111年9月21日雲警南
    偵字第1111002201號函附職務報告（本院卷第85至91頁）各
    1份、斗六市農會帳號162810號帳戶之110年10月7日、8日、
    12日之取款憑條4紙（他155卷第11至13頁）、臨櫃提款之監
    視器畫面截圖4張（本院卷第45至47頁），且為被告所不爭
    執（他155卷第77至80頁；本院卷58至67頁），是此部分事
    實堪先認定。
三、關於本案查獲之情形，證人即告訴人於偵查時證稱：我父親
    有在斗六市農會開戶，我辦完遺產稅申報後，於110年12月6
    日與我妹妹要去斗六市農會提領我父親在斗六市農會帳戶內
    餘款，發現該帳戶餘額僅剩4,080元，但依國稅局申報遺產
    稅所調閱之明細記載，我父親斗六市農會之活期存款為5萬7
    ,081元，後來經我查詢後，向斗六市農會調閱提款監視錄影
    畫面，發現是被告去提款，事後我詢問被告，他說他只領一
    次，並說那是因為我父親有欠他錢，他說沒有借據，是我父
    親口頭向他借款，並說親戚哪會計較那麼多，但我父親110
    年10月4日就住院昏迷了，110年10月7日後不可能授權他去
    領錢等語（他6850卷第7至9頁；他155卷第23至25頁）。依
    上開證述可知，證人即告訴人未曾自父親林文正處得悉其曾
    向被告借款之情事，亦未聽聞其曾授權被告自行提領本案帳
    戶之款項，且告訴人未在被害人林文正過世後授權被告提領
    本案帳戶內屬於被害人林文正全體繼承人之財產，審酌被告
    與告訴人有親戚關係，且案發前並無冤仇，告訴人乃因發現
    被害人林文正本案帳戶內之存款餘額與遺產稅申報金額不符
    ，前往斗六市農會詢問並調閱監視器後，始發現本案帳戶之
    存款曾經被告數次提領等情，並主動詢問被告原因，難認告
    訴人有故意設詞構陷被告於罪之動機，其證詞可信度甚高，
    應堪採信。　　
四、被告雖提出借據表彰與被害人林文正間存有借貸關係，主張
    提款均係經過被害人林文正授權，復於本院審理時提出借據
    原稿1紙為據，然查：
　㈠經本院當庭勘驗上開借據，可見為A4紙1張，左邊印有林文正
    身分證正面影本、右邊印有林文正身分證反面影本，中間以
    黑色筆寫有「借五兩金」之文字，下方蓋印「林文正」之紅
    色印文1枚，「林文正」紅色印文下方則蓋有「本影本與正
    本相符，如有不實，願負法律責任」之藍色印文字樣等情，
    有本院勘驗筆錄及借據影本各1份附卷可憑（他155卷第81頁
    ；本院卷第154頁），惟觀諸上開借據內容，無從分辨借方
    與貸方分別為何人、無從分辨如何還款，亦不清楚借五兩金
    所表彰之實際意思，該借據形式顯與常見寫明借款對象、日
    期、金額、還款方式、還款期限之借據格式有所不同。再者
    ，被告所稱出借之內容為「黃金五兩」，考量黃金之價值會
    隨著市場供需、國際市場之影響而有所波動，被告出借與被
    害人林文正「黃金五兩」之價值折合新臺幣應以何日金價作
    為基準計算，啟人疑竇，況被告於審理時供稱：未曾與林文
    正討論過，不知道林文正變現後換了多少錢，也不知道林文
    正買機車後剩下的錢如何使用等語（本院卷第151至153頁）
    ，被告所述借款情況，在在有違常理，自難僅憑被告提出之
    借據，逕認被告與被害人林文正確實存有借貸關係。
  ㈡復參以被害人林文正本案帳戶之交易明細，可見本案帳戶內
    之存款於110年1月20日至110年10月7日被告第一次提款為止
    ，平均常態性存有10萬至25萬元，未見被害人林文正於此段
    期間有經常提款之紀錄，交易明細顯示之支出費用大多為電
    費扣款，有斗六市農會111年7月14日斗農信字第1110004366
    號函暨所附交易明細1份存卷可參（本院卷第25至27頁），
    則被害人林文正本案帳戶內於上開期間既均有約10萬至25萬
    元之存款，存款金額已足以購買機車或為晚年添購設備，應
    無借錢之需求，何需因為購入機車，捨自己本案帳戶內之現
    金存款不用，反其道而行，借用被告家中祖傳之五兩金子，
    況若使用金子購買機車等物品，除中間需多一道變現手續外
    ，亦將對被告欠下相當之人情，此等情節已不合乎常情，實
    殊難想像，上開借據亦有前揭所指不合常情之處，自無從逕
    憑此借據，認被告與被害人林文正間存有借貸關係，被害人
    林文正確實因此交付本案帳戶存摺、印章，授權被告提領本
    案帳戶內之存款，以作為借金子之還款。
  ㈢針對被告取得本案帳戶存摺及印章之時間及經過，被告於偵
    查中供稱：110年6月2日我生日，林文正在我當保全的地方
    把存摺、印章拿給我，他口頭授權我可以領錢，因為我們是
    互相照顧的親人關係等語（他155卷第78頁）；於準備程序
    時供稱：110年6月中旬端午節，林文正拿給我存摺、印章，
    並親口告訴我密碼，林文正說如果我認為錢不夠，他會再補
    錢進去，照現值應該是32萬元，我總共領了23萬4,800元等
    語（本院卷第58頁）；於本院審理時供稱：林文正拿存摺、
    印章給我，跟我說這些給你處理，如果不夠，我後面會繼續
    存進去，我的理解就是他盡力了，五兩金之債務大約是30萬
    元左右，我們沒真的討論過實際價值，我就把存摺、印章保
    管起來，認為他已經還我錢等語（本院卷第155至156頁）。
    然一般人為返還借款，大多係直接交付現金與對方作為還款
    ，甚少直接交付自己名下之存摺、印章要求對方自行領取存
    款以作為還款，且依本案帳戶之交易明細，可見被害人林文
    正於生前之110年6月至10月間，仍有使用本案帳戶作為收受
    補助款、老農漁年金及支出電費使用之紀錄，是否可能為了
    返還被告五兩金之借款，而將本案帳戶之存摺、印章交付被
    告，授權被告自行前往領款，被告所辯顯然有違常情，況由
    被告前開供述可見，其對於收受本案帳戶存摺及印章之時點
    、五兩金應有價值均有前後不一致之情形，實令人懷疑所述
    之真實性，又縱使被告確於110年6月取得本案帳戶存摺及印
    章，自得於取得本案存摺、印章後盡速前往提款，然其於此
    期間均未提款，直至110年10月4日被害人林文正路倒昏迷後
    ，被告始於110年10月7日為第一次提款，期間距其自陳取得
    本案帳戶存摺及印章之時點業已經過4月有餘，在在均與一
    般人借貸還款之過程及經驗有所齟齬。
　㈣綜上以觀，被告抗辯被害人林文正曾經主動交付本案帳戶存
    摺、印章與被告，授權被告提領本案帳戶內之存款，以作為
    借金子之還款，實不足採。
五、再者，人之權利能力，始於出生，終於死亡，民法第6條定
    有明文，是自然人一旦死亡，即不得為權利義務之主體，事
    實上亦無從為任何意思表示或從事任何行為。而刑法之偽造
    文書罪，係著重於保護公共信用之法益，即使該偽造文書所
    載之作成名義人業已死亡，而社會一般人仍有誤認其為真正
    文書之危險，自難因其死亡阻卻犯罪之成立；刑法上處罰行
    使偽造私文書之主旨，重在保護文書之公共信用，故所偽造
    之文書既足以生損害於公眾或他人，其犯罪即應成立，縱製
    作名義人業已死亡，亦無妨於本罪之成立。偽造文書罪，以
    無製作權之人冒用他人名義而製作該文書為要件之一，如果
    行為人基於他人之授權委託，即不能謂無製作權，自不成立
    該罪，但反面而言，如果行為人非基於他人之授權委託，卻
    私自以他人之名義製作文書，當屬無權製作而偽造。從而，
    行為人在他人之生前，獲得口頭或簽立文書以代為處理事務
    之授權，一旦該他人死亡，因其權利主體已不存在，原授權
    關係即當然歸於消滅，自不得再以該他人名義製作文書，縱
    然獲授權之人為享有遺產繼承權之人，仍無不同；否則，足
    使社會一般人，誤認死者猶然生存在世，而有損害於公共信
    用、遺產繼承及稅捐課徵正確性等之虞，應屬無權製作之偽
    造行為（最高法院107年度台上字第1753號判決意旨參照）
    。本案被害人林文正於110年10月8日上午10時許死亡時，即
    喪失權利能力，依上開意旨，權利主體已不存在，自不能再
    以其名義至金融機構辦理提領現金。被告於本院審理時亦自
    承：我知道林文正已經過世，就是因為過世我才需要領等語
    (本院卷第163頁)，是被告既明知被害人林文正已死亡，竟
    仍於110年10月12日前往斗六市農會提領本案帳戶內之存款
    ，而本案帳戶內之存款既未辦理繼承，亦未以全體繼承人名
    義製作提款文書領取款項，致使金融機構之承辦人員誤認被
    害人林文正有取款之意思，並按被告取款憑條上所載金額交
    付現金5萬6,800元，亦使社會一般人誤認被害人林文正猶然
    生存在世，而損害林文正之全體繼承人及斗六市農會對於帳
    戶管理之正確性，被告此部分所為，自屬行使無權製作之偽
    造私文書之行為。是被告此次提款之時間，乃被害人林文正
    死亡後，則本案帳戶內存款之提領，應透過被害人林文正全
    體繼承人之同意，惟被告辯稱此部分亦係經被害人林文正口
    頭授權而提款，於法不合，亦非可採。
六、至辯護人雖主張本案帳戶之林文正印章與告訴人提出於他15
    5卷第37頁右上方林文正印章之印文相似，故認本案帳戶之
    林文正印章確為被害人林文正交付被告，否則被告如何分辨
    印章之不同等語。惟據告訴人於偵查及本院審理時所述，其
    於偵查中所提之印章均為被告交付與伊等語（他155卷第23
    至24頁；本院卷第158至159頁），則被告於本案時、地就本
    案帳戶內存款提領前，手上已握有被害人林文正所有之印章
    ，其大可自行蓋印印文確認印文之不同，並與存摺內之印鑑
    章印文核對，以利確認本案帳戶之印鑑章為何，再前往提款
    ，實行上並無困難。準此，上述被告之辯解及辯護人之辯護
    意旨，核與卷內事證、論理及經驗法則不符，殊難採憑。
七、綜上所述，被告就本案犯行，難認屬被告所辯經過被害人林
    文正口頭授權而為之，被告前揭所辯，顯均係臨訟卸責之詞
    ，不足採信，其主觀上確有行使偽造私文書及詐欺取財之故
    意，至為灼然。本案事證明確，被告前開犯行洵堪認定，應
    依法論科。
參、論罪科刑
一、銀行為便利存款人取款而印好任人索取填寫之取款憑條，非
    可流通市面得以自由轉讓，衹屬私文書之一種，不能認為有
    價證券，其偽造而行使以達詐欺取款之目的者，應從一重論
    以行使偽造私文書之罪（最高法院49年度台上字第1409號判
    決意旨參照）。是核被告所為，係犯刑法第216條、第210條
    之行使偽造私文書罪、同法第339條第1項詐欺取財罪。被告
    盜用被害人林文正之印章，蓋印於取款憑條上係偽造私文書
    之階段行為，又偽造私文書之低度行為為行使偽造私文書之
    高度行為所吸收，不另論罪。
二、就犯罪事實一㈠部份，被告於110年10月7日上午8時至10時許
    間，2次提領本案帳戶內存款之行為，係基於同一目的為之
    ，且各係基於同一行使偽造私文書及詐欺犯意於密切接近之
    時、地實施，侵害法益相同，各行為之獨立性極為薄弱，依
    一般社會健全觀念，在時間差距上，難以強行分開，在刑法
    評價上，以視為數個舉動之接續施行，合為包括之一行為予
    以評價，較為合理，就行使偽造私文書及詐欺取財部分應各
    論以接續犯之包括一罪。
三、按刑法上一行為而觸犯數罪名之想像競合犯，其存在之目的
    ，在於避免對於同一不法要素予以過度評價，則自然意義之
    數行為，得否評價為法律概念之一行為，應就客觀構成要件
    行為之重合情形、主觀意思活動之內容、所侵害之法益與行
    為間之關連性等要素，視個案情節依社會通念加以判斷。如
    具有行為局部之同一性，或其行為著手實行階段可認為同一
    者，得認與一行為觸犯數罪名之要件相侔，而依想像競合犯
    論擬。被告就犯罪事實一㈠至㈢部分所涉行使偽造私文書、詐
    欺取財之犯行間，均具有同一目的，犯罪行為間具有部分重
    疊關係，應認係一行為觸犯數罪名並侵害數法益，為想像競
    合犯，應依刑法第55條前段之規定，各從一重之行使偽造私
    文書罪處。
四、被告就犯罪事實一㈠、㈡、㈢所示各次犯行，於審理時自陳：
    我一開始想說照林文正跟我說的領領看，可以領錢我才會再
    領，我中間會隔好幾天去領，是因為我沒有時間去領等語（
    本院卷第163頁），可見被告分別於犯罪事實一㈠、㈡、㈢所示
    之時間，先後前往斗六市農會為上開行為，係出於個別犯意
    ，且審酌犯罪行為各自獨立，並非密切接近而不可分，亦足
    認犯意各別，行為互殊，自應予分論併罰。
五、爰審酌被告非無勞動能力之人，竟不思以正途賺取所需，率
    爾在不詳原因取得被害人林文正本案帳戶之存摺及印章後，
    擅自盜用本案帳戶之存摺及印章、填寫取款憑條並盜蓋印章
　　偽造私文書並持以行使，使斗六市農會之承辦人員一時不察
    而多次交付被害人林文正本案帳戶內存款與被告，所為已足
    生損害於被害人林文正、被害人林文正之全體繼承人及斗六
    市農會對於客戶資料管理之正確性，可見被告法治觀念薄弱
    ，所為均不足取，應予嚴正非難；復參以被告犯後否認犯行
    ，未見悔悟之意，雖然此為被告防禦權之行使，本院不得以
    此作為加重量刑之依據，但此與其他相類似、已坦承全部犯
    行之案件相較，自應納入量刑因素之一部予以通盤考量，且
    告訴人到庭表示：案發後被告有傳和解書給我，但我跟他說
    ，如果要你有誠意要和解，就在開庭時，有公正第三人在場
    再簽和解書，但被告後來就一直要約我去劉建國那裡，約我
    去吃飯，說我被司法蟑螂騙等語（本院卷第168至169頁），
    故被告至今未與告訴人達成調解，亦未能賠償被害人林文正
    全體繼承人所受之損害，犯後態度非佳；兼衡被告自陳教育
    程度為大專畢業，之前從事保全工作剛退休，月收入2萬5,0
    00元，離婚，育有2名子女均已成年，一人獨居之家庭生活
    經濟狀況（本院卷第165至166頁）暨被告犯罪之目的、手段
    、本案情節、檢察官對量刑之意見等一切情狀，分別量處附
    表編號1至3所示之刑，並定應執行刑如主文所示，暨均諭知
    易科罰金之折算標準。　　　
六、沒收
　㈠犯罪所得，屬於犯罪行為人者，沒收之；前二項之沒收，於
    全部或一部不能沒收或不宜執行沒收時，追徵其價額。刑法
    第38條之1第1項前段、第3項分別定有明文。查被告分別自
    被害人林文正本案帳戶領取3萬元、2萬8,000元、12萬元、5
    萬6,800元，合計23萬4,800元，均屬被告犯罪所得，且未扣
    案，自依刑法第38條之1第1項前段規定沒收之，並於全部或
    一部不能沒收或不宜執行沒收時，依同條第3項追徵其價額
    。
　㈡被告於各次提領時分別在取款憑條上盜蓋被害人林文正之印
    文共4枚，乃使用被害人林文正所留存之真正印鑑章所為，
    非刑法第219條所規範之偽造印文，不在宣告沒收之列（最
    高法院48年度台上字第113號判決意旨參照）。另上開取款
    憑條4張雖均係被告因犯偽造私文書罪所生之物，然既已交
    付農會承辦人員收受，已非屬於被告所有，自無從宣告沒收
    。
　㈢至被告用以作為領款所用之扣案本案帳戶存摺1本及印章1個
    ，均非被告所有，爰不予宣告沒收。　
據上論斷，應依刑事訴訟法第299條第1項前段，刑法第216條、
第210條、第339條第1項、第55條前段、第41條第1項前段、第8
項、第51條第5款、第38條之1第1項前段、第3項，刑法施行法第
1條之1第1項，判決如主文。
本案經檢察官黃煥軒提起公訴，檢察官吳淑娟、劉建良到庭執行
職務。　
中　　華　　民　　國　　111 　年　　12　　月　　14　　日
                  刑事第六庭  審判長法  官  陳雅琪
　　　　　　　　　　　              法  官  鄭媛禎
　　　　　　　　　　　              法  官  簡伶潔
如不服本判決應於收受送達後20日內向本院提出上訴書狀，並應
敘述具體理由；其未敘述上訴理由者，應於上訴期間屆滿後20日
內向本院補提理由書（均須按他造當事人之人數附繕本）「切勿
逕送上級法院」。告訴人或被害人如對於本判決不服者，應具備
理由請求檢察官上訴，其上訴期間之計算係以檢察官收受判決正
本之日期為準。
以上正本證明與原本無異
　　　　　　　　　　　　　　　　　  書記官  段瑋鈴
中　　華　　民　　國　　111 　年　　12　　月　　14　　日
附錄本案論罪科刑法條全文
中華民國刑法第216條
行使第210條至第215條之文書者，依偽造、變造文書或登載不實
事項或使登載不實事項之規定處斷。
　
中華民國刑法第210條
偽造、變造私文書，足以生損害於公眾或他人者，處5年以下有
期徒刑。

中華民國刑法第339條
意圖為自己或第三人不法之所有，以詐術使人將本人或第三人之
物交付者，處5年以下有期徒刑、拘役或科或併科50萬元以下罰
金。
以前項方法得財產上不法之利益或使第三人得之者，亦同。
前2項之未遂犯罰之。

附表：
編號 犯罪事實 罪名、宣告刑及沒收 1 一㈠ 張德明犯行使偽造私文書罪，處有期徒刑參月，如易科罰金，以新臺幣壹仟元折算壹日。未扣案之犯罪所得新臺幣伍萬捌仟元沒收，於全部或一部不能沒收或不宜執行沒收時，追徵其價額。 2 一㈡ 張德明犯行使偽造私文書罪，處有期徒刑伍月，如易科罰金，以新臺幣壹仟元折算壹日。未扣案之犯罪所得新臺幣拾貳萬元沒收，於全部或一部不能沒收或不宜執行沒收時，追徵其價額。 3 一㈢ 張德明犯行使偽造私文書罪，處有期徒刑參月，如易科罰金，以新臺幣壹仟元折算壹日。未扣案之犯罪所得新臺幣伍萬陸仟捌佰元沒收，於全部或一部不能沒收或不宜執行沒收時，追徵其價額。